臺灣高等法院刑事判決　　　　　　　　　　　　　九十三年度上訴字第一三二０號
　　上　訴　人
　　即　被　告　甲○○
右被告因違反毒品危害防制條例案件，不服臺灣板橋地方法院九十三年度訴字第三三
七號，中華民國九十三年四月六日第一審判決（起訴案號：臺灣板橋地方法院檢察署
九十二年度毒偵字第三八六五號）提起上訴，及檢方移送併辦（併辦案號：臺灣板橋
地方法院檢察署九十三年度毒偵第七四二號），本院判決如左：
    主  文
上訴駁回。
    事  實
一、甲○○有賭博、偽造貨幣、煙毒等前科，又因違反藥事法案件，經本院判處有期
    徒刑八月確定，於民國八十九年八月十七日執行完畢。又曾因施用毒品案件，經
    觀察、勒戒後，認有繼續施用毒品之傾向，經強制戒治後，由本院於八十八年八
    月十九日以八十七年度上訴字第一○一七號判決免刑確定在案。詎甲○○猶不知
    悔改，基於施用第一級毒品海洛因之犯意，於九十二年三月十一日中午十二時二
    十五分許為警採尿前二十四至二十六小時內（扣除查獲當日八時十五分許迄十二
    時二十五分採尿時止，為警監控無施用海洛因可能之時間），在不詳地點，以不
    詳方法，施用海洛因一次，嗣於九十二年三月十一日上午八時十五分許，在臺北
    縣新莊市○○路○段四十七巷九號二樓，為警持搜索票搜索查獲，警方採集其尿
    液送請檢驗結果呈鴉片類（嗎啡）陽性反應，始查知上情。
二、案經臺北縣政府警察局移送臺灣板橋地方法院檢察署檢察官偵查起訴。
    理  由
一、上訴人即被告甲○○經傳未到庭，據其前於警詢、偵查及原審中之供述，堅詞否
    認有施用海洛因之犯行，辯稱：我有在做生意，不可能吸毒，有吃頭痛藥及通血
    路藥云云。
二、經查：
  (一)被告於九十二年三月十一日十二時二十五分許，為警查獲後所採集之尿液檢體，
    經以氣相層析質譜儀分析法檢驗結果，呈鴉片類（嗎啡）陽性反應，濃度高達
    15855ng/ml，有九十二年三月二十四日台灣檢驗科技股份有限公司濫用藥物尿液
    檢驗報告、台北縣政府警察局偵毒品案件尿液代碼表各一紙附卷可稽（見九十二
    年度核退字第九二七七號卷第十頁、第十一頁）。
  (二)按第一級毒品海洛因注射人體後，在體內迅速水解成  6-MonoacetyI morp hine
    ，再緩慢水解成嗎啡，循嗎啡之代謝方式排出，其中約百分之五十以上於八小時
    內自尿中排出，至二十四小時排出約百分之九十，檢驗其尿液時，均可檢出嗎啡
    之成分，二十四小時以後所排出之尿液，已難檢出，此經行政院衛生署藥物食品
    檢驗局七十三年十一月三十日（七三）藥檢壹字第○三○二二一號函釋在案。又
    尿液中能否驗出嗎啡陽性反應與其投與量、投與途徑、採尿時間、個人體質及檢
    測方法之靈敏度有關，國外曾有文獻報導注射六毫克之海洛因鹽酸鹽，其代謝物
    嗎啡之平均可檢出時限約為二十六小時，亦經行政院衛生署藥物食品檢驗局於八
    十一年九月八日以藥檢壹字第八一一四八八五號函釋明在案。再據行政院國軍
    退除役官兵輔導委員會臺北榮民總醫院八十三年三月一日北總內字第一三五號
    函略稱，以氣相層析質譜儀分析法作確認，不會有假陽性反應（即服用安非他命
    或嗎啡以外的藥，但尿液中卻出現安非他命或嗎啡反應之情形），亦即任何在初
    步篩檢中得到陽性反應者，應以氣相層析質譜儀分析法作最後確認，在司法之認
    定，應以氣相層析質譜儀之結果作為依據。由是析知，被告為警所採集之尿液檢
    體經送驗結果，既經以氣相層析質譜儀之結果呈鴉片類（嗎啡）陽性反應，堪認
    被告於警採尿前二十四至二十六小時內（扣除查獲當日八時十五分許迄十二時二
    十五分採尿時止，為警監控無施用海洛因可能之時間），曾在不詳地點，以不詳
    方法，施用海洛因一次。被告辯稱係因服用藥物而有施用毒品反應乙節，顯為卸
    責之詞，不足採信。
  (三)綜上，本件事證明確，被告犯行堪以認定，應予依法論處。
三、被告行為後，毒品危害防制條例雖九十二年七月九日修正公布，九十三年一月九
    日施行，法律雖有變更，但有關該條例第十條第一項之施用第一級毒品罪，其犯
    罪構成要件與法定刑並無變更，依刑法第二條第一項前段，應適用裁判時之新法
    。核被告所為，係犯毒品危害防制條例第十條第一項之施用第一級毒品罪。其施
    用前持有海洛因之低度行為，為施用之高度行為所吸收，不另論罪。又被告前因
    違反藥事法案件，經本院以八十七年度上訴字第一０一七號判決處有期徒刑八月
    確定，於八十九年八月十七日執行完畢，有本院被告全國前案紀錄表可稽，其於
    執行完畢後五年之內再犯本件有期徒刑之罪，為累犯，應依刑法第四十七條之規
    定加重其刑。
四、原審以被告事證明確，適用毒品危害防制條例第十條第一項、刑法第十一條前段
    、第二條第一項前段、第四十七條之規定，並審酌被告另有賭博、偽造貨幣、煙
    毒等前科，素行不良，迭次經觀察勒戒、強制戒治，仍不知戒除施用毒品之惡習
    ，顯見其自制力薄弱，惟其犯行主要戕害自身，對社會治安之危害非鉅，暨犯後
    未能坦承犯行等一切情狀，量處有期徒刑十月，核其認事用法，俱無不合，量刑
    亦甚妥適。被告上訴意旨略稱警方並未查獲任何違禁品，僅因其前有毒品前科，
    而遭強行採集尿液，復以查驗結果呈陽性反應，或與體質、檢測之靈敏度有關，
    其前已因毒品犯案，而深受其害，無再嘗試之可能云云；然被告確有施用第一級
    毒品海洛因犯行，已如上述，非被告體質反應所致，其執前詞指摘原判決不當，
    為無理由，應予駁回。
五、檢察官移送併辦意旨另以：被告於九十三年一月二十日二十時三十五分許為警採
    尿前二十六小時內，在不詳地點施用第一級毒品海洛因，嗣於九十三年一月二十
    日十七時三十分許，於臺北縣新莊市○○路八五五巷七弄二號之二住處，為警持
    搜索票進行搜索而扣得內含第一級毒品海洛因殘渣之注射針筒一支，經警採其尿
    液送驗結果呈鴉片類毒品陽性反應。因認被告另犯有毒品危害防制條例第十條第
    一項施用第一級毒品罪，而與本件具有連續犯之裁判上一罪關係，爰移送併辦云
    云。
六、惟查：
  (一)檢察官移送本院併案之扣案證物，僅有注射針筒一支，並無尿液贓證物品，雖警
    詢筆錄記載有採尿一事，然警方採尿日期為九十三年一月二十日，且臺北縣政府
    警察局蘆洲分局刑事案件報告書，犯罪事實欄亦載明被告尿液已於九十三年一月
    二十七日送驗，惟卷附之臺灣檢驗科技股份有限公司濫用藥物尿液檢驗報告，卻
    載明係於九十三年二月二十日收樣（見九十三年度毒偵字第七四二號卷第三十七
    頁），其間相隔二十四日，已與常理不合。
  (二)雖被告於偵查中坦承扣案針筒一支為其所有（見九十三年度毒偵字第七四二號卷
    第二十六頁），然檢察官併案意旨書犯罪事實欄載明針筒留有海洛因殘渣，惟遍
    查卷內資料，並無海洛因殘留之檢驗報告，縱針筒上留有海洛因殘渣一事屬實，
    因被告前犯有多次毒品前科，其為前次施用所殘留，亦屬可能，則被告所辯前次
    吸毒所留，尚非虛妄。
  (三)又移送併辦所指被告行為時距本案之犯行已達十個月，本院查無其他積極事證，
    足資證明被告確有檢察官所指涉之犯行，是併案部分與本件既不生連續犯裁判上
    一罪之關係，本院無從審究，爰退回予檢察官另行依法處理，併此敘明。
七、被告經合法傳喚，無正當理由不到庭辯論，爰不待其陳述，逕行判決。
據上論斷，應依刑事訴訟法第三百六十八條、第三百七十一條，判決如主文。
本案經檢察官柯麗鈴到庭執行職務。
中　　　華　　　民　　　國　　九十三　　年　　　六　　　月　　 十六 　　日
                               臺灣高等法院刑事第五法庭
                                   審判長法  官　曾　德　水
                                         法  官  蘇　素　娥
                                         法  官  魏　新　國
右正本證明與原本無異。
如不服本判決，應於收受送達後十日內向本院提出上訴書狀，其未敘述上訴之理由者
並得於提起上訴後十日內向本院補提理由書（均須按他造當事人之人數附繕本）。
                                         書記官　陳　秋　雄
中　　　華　　　民　　　國　　九十三　　年　　　六　　　月　　 十六 　　日
附錄本案論罪科刑法條全文：
毒品危害防制條例第十條第一項：
施用第一級毒品者，處六月以上五年以下有期徒刑。
